臺灣彰化地方法院刑事判決　　　　　　　100年度訴字第180號
公　訴　人　臺灣彰化地方法院檢察署檢察官
被　　　告　蘇志河
上列被告因違反毒品危害防制條例案件，經檢察官提起公訴（1
00年度毒偵字第48號），被告於準備程序進行中就被訴事實為有
罪之陳述，本院合議庭裁定改由受命法官獨任以簡式審判程序審
理，判決如下：
    主    文
蘇志河施用第一級毒品，累犯，處有期徒刑捌月；又施用第二級
毒品，累犯，處有期徒刑伍月。應執行有期徒刑壹年。
    犯罪事實
一、蘇志河前於民國93年間因施用毒品案件，經本院以93年度斗
    簡字第107 號判決判處有期徒刑6 月確定（第1 案）；又於
    93年間因施用毒品案件，經本院以93年度訴字第438 號判決
    判處有期徒刑1 年4 月確定（第2 案）；復於93年間因施用
    毒品案件，經臺灣雲林地方法院以93年度訴字第683 號判決
    分別判處有期徒刑1 年6 月、8 月，應執行有期徒刑2 年確
    定（第3 案），嗣第3 案因符合中華民國96年罪犯減刑條例
    規定，經臺灣雲林地方法院以96年度聲減字第106 號裁定減
    其宣告刑二分之一及定其應執行刑為有期徒刑1 年確定，經
    與第1 案、第2 案入監接續執行，於中華民國96年罪犯減刑
    條例施行之日即96年7月16日因減刑而執行完畢。又其曾於
    87年間因施用毒品案件，經本院裁定送觀察、勒戒後，認有
    繼續施用毒品傾向，再經本院裁定令入戒治處所施以強制戒
    治，嗣經戒治所評定合格，認無繼續戒治之必要施以強制戒
    治，由本院以88年度毒聲字第1565號裁定停止戒治，所餘戒
    治期間付保護管束，於88年11月1日保護管束期滿未經撤銷
    ，視為執行戒治完畢，並經臺灣彰化地方法院檢察署檢察官
    以88年度戒毒偵字第189號為不起訴處分確定；又於前開強
    制戒治執行完畢釋放後5年內之90年間因施用毒品案件，經
    本院裁定令入戒治處所施以強制戒治，嗣因其成效經評定合
    格，無繼續戒治必要，復經本院以90年度毒聲字第4486 號
    裁定停止戒治，所餘戒治期間付保護管束，再經本院以91
    年度毒聲字第919號裁定撤銷停止戒治，令入戒治處所繼續
    施以強制戒治，於91年5月5日執行完畢，所涉刑案部分則經
    本院以90年度訴字第678號判決判處有期徒刑1年2月確定，
    經送監執行，於92年9月29日縮短刑期執行完畢。詎其仍不
    知悔改，復分別基於施用第一級毒品海洛因、第二級毒品甲
    基安非他命之犯意，先後為以下犯行：
（一）於99年12月20日上午某時，在彰化縣田中鎮之某運動公園
      內，以將海洛因摻入香菸後點燃吸食之方式，施用第一級
      毒品海洛因1 次。
（二）於99年12月22日下午4 時許，在其位於彰化縣田中鎮○○
      路756 巷10號之住處，以將甲基安非他命置於自製玻璃球
      吸食器內點火燃燒吸食煙霧之方式，施用第二級毒品甲基
      安非他命1 次。嗣於99年12月22日下午5 時5 分許，在上
      開住處為警持搜索票搜索後，當場扣得蘇志河之友人陳仕
      霖所有並攜帶至蘇志河上開住處供渠等共同施用甲基安非
      他命所用之自製玻璃球吸食器1 個（陳仕霖所涉違反毒品
      危害防制條例案件，由臺灣彰化地方法院檢察署檢察官另
      行偵辦），蘇志河當場雖坦承上開施用甲基安非他命之犯
      行，惟仍否認有何施用海洛因之犯行，經徵得蘇志河同意
      採驗尿液，檢驗結果呈安非他命、甲基安非他命、嗎啡及
      可待因陽性反應，始悉上情。
二、案經彰化縣警察局田中分局報告臺灣彰化地方法院檢察署檢
    察官偵查起訴。
    理    由
一、本件被告蘇志河所涉為死刑、無期徒刑、最輕本刑為3 年以
    上有期徒刑或高等法院管轄第一審案件以外之罪，並於本院
    行準備程序時就被訴事實為有罪之陳述，本院合議庭依刑事
    訴訟法第273 條之1 第1 項規定，裁定改由受命法官獨任行
    簡式審判程序，先予敘明。
二、訊據被告對於上開事實均坦承不諱，並有詮昕科技股份有限
    公司99年12月30日報告編號9C240027號濫用藥物尿液檢驗報
    告（偵卷第53頁）、彰化縣警察局田中分局委託檢驗尿液代
    號與真實姓名對照證單（偵卷第21頁）各1 紙在卷可憑，並
    有自製玻璃球吸食器1 個扣案可證。足認被告自白與事實相
    符，本件事證明確，被告犯行均堪認定。
三、按毒品危害防制條例就施用毒品者，僅限於「初犯」及「5
    年後再犯」二種情形，始應先經觀察、勒戒或強制戒治程序
    。倘被告於5 年內已再犯，經依法追訴處罰，縱其第3 次（
    或第3 次以上）再度施用毒品之時間，在初犯經觀察、勒戒
    或強制戒治執行完畢釋放5 年以後，已不合於「5 年後再犯
    」之規定，且因已於「5 年內再犯」，顯見其再犯率甚高，
    原實施觀察、勒戒或強制戒治，已無法收其實效，即應依毒
    品危害防制條例第10條處罰（參照最高法院95年度第7 次刑
    事庭會議決議、97年度第5 次刑事庭會議決議意旨）。經查
    ，本案被告前因施用毒品案件，經裁定移送觀察、勒戒及強
    制戒治後，於88年11月1 日執行完畢釋放；又於觀察、勒戒
    及強制戒治執行完畢釋放後5 年內，再因施用毒品等案件，
    經本院判處有期徒刑確定，復為本件施用毒品犯行經警查獲
    ，揆諸前開說明，自與前揭條例第20條第3 項之規定僅得適
    用於「5 年後再犯」之情形不符，公訴人就被告本案施用毒
    品之犯行提起公訴，核無違誤，自應由本院依法判決。
四、核被告所為，係犯毒品危害防制條例第10條第1 項之施用第
    一級毒品罪及同條第2 項之施用第二級毒品罪。被告為施用
    毒品而持有第一、二級毒品，其持有之低度行為均應為施用
    之高度行為所吸收，均不另論罪。被告所犯上開2 罪，犯意
    各別，行為不同，應分論併罰。被告有前揭刑案執行完畢之
    情形，此有臺灣高等法院被告前案紀錄表1 份在卷可按，其
    受有期徒刑之執行完畢後，5 年內故意再犯本案有期徒刑以
    上之罪，均為累犯，均應依刑法第47條第1 項規定加重其刑
    。爰審酌被告曾有多次施用毒品之不良素行，經觀察、勒戒
    及強制戒治後，仍不知悔改警惕，猶繼續施用毒品，屢被緝
    獲，足見其雖經觀察、勒戒及強制戒治之治療程序，始終未
    徹底戒絕施用毒品遠離毒害，顯然無視於毒品對於自身健康
    之戕害及國家對於杜絕毒品犯罪之禁令，本應予以嚴懲，惟
    斟酌被告施用毒品僅戕害己身，且犯後坦承犯行，態度良好
    暨蒞庭檢察官之具體求刑等一切情狀，分別量處如主文所示
    之刑，並定應執行之刑，以示懲儆。另扣案之自製玻璃球吸
    食器1 個，雖屬本案供被告施用甲基安非他命所用之工具，
    惟被告否認為其所有，且無證據可證該自製玻璃球吸食器確
    為被告所有或專供被告施用毒品之用，又自製玻璃球吸食器
    非屬違禁物，無從併予宣告沒收，附此敘明。
五、末按犯毒品危害防制條例第10條之罪，供出毒品來源，因而
    查獲其他正犯或共犯者，減輕或免除其刑，毒品危害防制條
    例第17條第1 項固有明文規定，然其所稱「供出毒品來源，
    因而查獲其他正犯或共犯者」，係指被告供出毒品來源之有
    關資料，諸如其他共犯或正犯之姓名年籍、住居所、或其他
    足資辨別之特徵等，使調查或偵查犯罪之公務員因而對之發
    動調查或偵查並查獲者而言，申言之，被告之「供出毒品來
    源」，與調查或偵查犯罪之公務員對之發動調查或偵查並進
    而破獲之間，論理上須具有先後且相當的因果關係，非謂被
    告一有「自白」、「指認」毒品來源之人，而查獲其他正犯
    或共犯，即得依前開規定予以減刑，若被告供出毒品來源者
    之前，調查或偵查犯罪之公務員已有確切之證據，足以合理
    之懷疑被告所供販賣毒品來源之人，則嗣後之破獲與被告之
    「供出毒品來源」間，即欠缺先後且相當的因果關係，自不
    得適用前開規定予以減刑（最高法院97年度臺上字第1475號
    判決意旨參照）。查被告於偵訊時固供出其毒品來源為陳仕
    霖，然陳仕霖涉嫌違反毒品危害防制條例案件，係彰化縣警
    察局田中分局於99年12月22日下午5 時5 分許持本院核發之
    搜索票至蘇志河前開住處搜索時，與蘇志河一併為警查獲等
    情，有臺灣彰化地方法院檢察署100 年2 月10日彰檢文平10
    0 毒偵47字第5365號函在卷足參，是以本案尚無適用毒品危
    害防制條例第17條第1 項之餘地，附此敘明。
據上論斷，應依刑事訴訟法第273 條之1 第1 項、第299 條第1
項前段，毒品危害防制條例第10條第1 項、第2 項，刑法第11條
前段、第47條第1 項、第51條第5 款，判決如主文。
本案經檢察官戴連宏到庭執行職務。
中    華    民    國    100   年     3    月    23    日
                  刑事第二庭    法  官  江彥儀
以上正本證明與原本無異。
如不服本判決應於收受判決後10日內向本院提出上訴書狀，並應
敘述具體理由；其未敘述上訴理由者，應於上訴期間屆滿後20日
內向本院補提理由書（均須按他造當事人之人數附繕本）「切勿
逕送上級法院」。
中    華    民    國   100    年    3     月    23    日
                                書記官  黃明慧
附錄本案論罪科刑法條：
毒品危害防制條例第10條
施用第一級毒品者，處 6 月以上 5 年以下有期徒刑。
施用第二級毒品者，處 3 年以下有期徒刑。